【裁判字號】    98,易,516
【裁判日期】    990226
【裁判案由】    贓物
【裁判全文】
臺灣板橋地方法院刑事判決            98年度易字第516 號
公  訴  人  臺灣板橋地方法院檢察署檢察官
被      告  丙○○
上列被告因贓物案件，經檢察官聲請以簡易判決處刑（97年度偵
字第4686號），本院認不宜以簡易判決處刑（原受理案號：98年
度簡字第444號），改依通常程序審理，判決如下：
    主  文
丙○○無罪。
    理  由
一、公訴意旨略以：被告丙○○明知其向乙○○（另由臺灣板橋
    地方法院檢察署檢察官簽分他案辦理）所購買之原車牌號碼
    B5-5956 、車身號碼為WBADD21060 BH67999號、廠牌為BMW
    之自小客車（下稱系爭車輛），係屬來源不明之贓物（原為
    甲○所有，於民國94年7 月7 日在新竹縣竹北市遭竊），竟
    仍於不詳時地以新台幣（下同）45萬元購買該車，惟因恐遭
    查獲，而另以5 萬元向乙○○購買車牌號碼為5211-M B之車
    牌2 面（查獲時該車牌已遭註銷），並懸掛於上開車輛上。
    嗣於97年1 月6 日下午2 時許，在南投縣仁愛鄉台14線80公
    里100 公尺處因為警查獲，始悉上情。因認被告涉有刑法第
    349 條第2項故買贓物罪嫌云云。
二、按犯罪事實應依證據認定之，無證據不得認定其犯罪事實；
    又不能證明被告犯罪者，應諭知無罪之判決，刑事訴訟法第
    15 4條第2 項、第301 條第1 項分別定有明文。又事實之認
    定，應憑證據，如未能發現相當證據，或證據不足以證明，
    自不能以推測或擬制之方法，為裁判基礎，最高法院40年臺
    上字第86號判例可資參照。且認定犯罪事實所憑之證據，雖
    不以直接證據為限，間接證據亦包括在內，然而無論直接證
    據或間接證據，其為訴訟上之證明，須於通常一般之人均不
    致有所懷疑，而得確信其為真實之程度者，始得據為有罪之
    認定，倘其證明尚未達到此一程度，而有合理之懷疑存在而
    無從使事實審法院得有罪之確信時，即應由法院為諭知被告
    無罪之判決；認定犯罪事實應依證據，為刑事訴訟法所明定
    ，故被告否認犯罪事實所持之辯解，縱屬不能成立，仍非有
    積極證據足以證明其犯罪行為，不能遽為有罪之認定，最高
    法院76年臺上字第4986號及30年上字第1831號判例足資參考
    。又刑法以處罰故意犯罪為原則，過失犯處罰以法律有特別
    規定者為限，是故買贓物罪之成立，當以明知所買之物係屬
    贓物猶故為買入為要件。
三、本件公訴人認被告丙○○涉有上開贓物之罪嫌，無非以上開
    事實業據證人即販售系爭車輛予被告之人乙○○於偵查中供
    述其出賣系爭車輛之時，並未懸掛車牌，並有系爭車輛原所
    有人甲○之失車紀錄、車籍查詢基本資料及車牌號碼為
    5211-MB 車籍查詢資本資料，為其主要之論據。訊之被告堅
    詞否認有何上開故買贓物情事，並辯稱系爭車輛係伊於93年
    5 月間，透過雅虎拍賣網站，向證人乙○○購入，系爭車輛
    於購入之際，即未懸掛車牌，伊於證人乙○○交車當時，曾
    見系爭車輛之行照影本，且證人乙○○稱系爭車輛係屬欠稅
    車及流當車，原車牌因而遭扣，伊即經由證人乙○○再行購
    入他車，並以他車車牌懸掛於系爭車輛，伊並未購買贓物等
    語。
四、經查：
  (一)系爭車輛（車身號碼為：WBADD21060BH67999 ）係甲○於90
    年1 月4 日所購入，並於該時懸掛號碼為B5-5956 號車牌；
    又甲○於94年7 月7 日中午12時許至新竹縣政府警察局竹北
    分局六家派出所報警陳稱，其所有之系爭車輛於同日上午10
    時許在新竹縣竹北市縣○○街處遭竊，此有新竹縣政府警察
    局98年5 月15日竹縣警刑一字第0980013128號函暨調查筆錄
    、車輛協尋電腦輸入單（見本院卷第50頁至第53頁）、交通
    部公路總局新竹區監理所新竹市監理站函暨汽車過戶登記書
    1 紙（見本院簡字卷第35頁、第38頁）及系爭車輛於查獲時
    拍攝之照片2 張（見臺灣臺南地方法院檢察署97年度偵字第
    345 號卷第21頁），是上開事實堪為認定。
  (二)又雖系爭車輛之原所有人甲○於94年7月7日向新竹縣政府警
    察局報警稱其所有懸掛車牌號碼為B5-5956號之系爭車輛於
    同日上午10時許遭竊，然其於97年10月4日出境後即未再入
    境（見本院卷第43頁、第63頁），而經本院合法傳喚，並未
    到庭作證以實系爭車輛確於上揭時日遭竊；再者證人乙○○
    於偵查中證述其於93年5月間確實出賣系爭車輛予被告，然
    系爭車輛尚有貸款未清償，故無法至監理機關辦理過戶登記
    ，（見臺灣板橋地方法院檢察署97年度偵字第4686號偵查卷
    第6 頁），於本院審理時復結證稱其係於93年1 至3 月間購
    入系爭車輛，其於買入之際該系爭車輛即未懸掛車牌，嗣其
    在雅虎拍賣網站張貼出賣系爭車輛訊息，而於93年4 月或5
    月間將系爭車輛出賣並交付該車予被告等語（見本院卷第74
    頁、第75頁），核與被告於警詢、偵查及本院審理時均供陳
    系爭車輛係證人乙○○於拍賣網站張貼訊息，伊始與證人乙
    ○○接觸，並於93年4 月或5 月時向證人乙○○購入系爭車
    輛，並約定於臺北縣永和市中正橋下交付車輛乙情大致相符
    （見本院卷第72頁反面）；又證人乙○○於出賣系爭車輛當
    時迄至本院為證人止，任職於台東縣政府警察局臺東分局初
    鹿派出所並擔任員警一職，自無可能甘冒涉嫌偽證之風險，
    為不實之陳述。是以被告於93年4 月或5 月間，經由拍賣網
    站，自證人乙○○處購買系爭車輛之事實應堪信為真實。又
    無論被告購買系爭車輛係於93年4 月、5 月間，抑或甲○於
    94 年7月7 日向警陳稱系爭車輛遭竊之後，本件應審究之爭
    點，厥為被告於購買系爭車輛之際，是否明知或可得而知該
    車輛為贓車，仍不違背伊本意而購買之。
  (三)再證人乙○○於偵查中證稱其係以新臺幣（下同）40萬元購
    買系爭車輛（見同上偵查卷第6 頁），又於本院審理時證陳
    因家人反對購買權利車，故購買該車後不到二個月旋即出賣
    系爭車輛等語（見本院卷第74頁反面）；另被告於偵查中及
    同日審理時亦供陳伊係以45萬元之對價向證人乙○○購買系
    爭車輛等語（見同上偵查卷第5 頁、本院卷第72頁反面），
    從而被告於證人乙○○購買系爭車輛後不到二個月即再行以
    45萬元之代價向證人乙○○購買，應屬無疑。又系爭車輛之
    原所有人甲○於94年7月7日向警方報警該車失竊之際，陳稱
    該時車價值約為50萬元（見本院卷第51頁），是被告購買系
    爭車輛之價格並未顯低於市價。故被告以未低於市價之價格
    購買系爭車輛，難認被告主觀上有明知或可得而知系爭車輛
    為他人竊得之贓物之認識。
  (四)再證人乙○○於偵查中證稱其購買系爭車輛時，即未懸掛車
    牌，故出賣系爭車輛予被告之際，該車亦未懸掛車牌等語（
    見同上偵查卷第6頁），核與被告於本院審理供陳伊於購買
    系爭車輛之際，該車即未懸掛車牌等語（見本院卷第71頁反
    面）相符，則證人乙○○出賣系爭車輛之際，該車確實未懸
    掛號碼為B5-5956號車牌之事實，堪信為真實。又證人乙○
    ○復於偵查中及本院審理時結證，其購買系爭車輛之時，有
    取得該車之行車執照、前手簽具之讓渡書、甲○之身分證影
    本及甲○簽發之本票等文件，復於出賣該車時，將行照正本
    交付予被告等語（見本院卷第74頁反面、同上偵查卷第6頁
    ），雖與被告所稱伊並未取得行車執照正本，僅於交車當日
    看過行車執照影本等語（見本院卷第72頁）不符，然無論被
    告曾否收受系爭車輛之行車執照正本，被告於購買車輛之時
    確曾檢驗系爭車輛是否存有行車執照乙情，應屬可採。繼之
    ，證人乙○○證稱其於購買系爭車輛之際，未見過原所有權
    人甲○所簽具之讓渡書，但持有與前手間之讓渡書，並於交
    付車輛之際出示予被告等語（見本院卷第74頁反面、第75
    頁反面），與被告所稱於交付系爭車輛當日曾見甲○所簽署
    之流當證明書，係甲○開給證人乙○○或開給第三人後，由
    第三人再開給證人乙○○乙節（見本院卷第72頁）不符，惟
    參諸被告與證人乙○○陳稱係於93年4月或5月間為系爭車輛
    之買賣，抑或系爭車輛原所有權人甲○所稱該車於94年7月7
    日遭竊，距被告與證人乙○○於本院為上開陳述已相隔近五
    年，時間久遠，而對當時檢視之文書內容無法明確陳述，惟
    證人乙○○於交付系爭車輛予被告之際，除系爭車輛之行車
    執照外，確曾交付系爭車輛之相關文件供被告檢視乙節，核
    與被告陳述一致，應非虛妄，足見被告於購買系爭車輛時，
    已盡其查明之責任，尚難遽以被告於購買系爭車輛之際，未
    取得行車執照等相關資料，而認被告主觀上明知或可得而知
    系爭車輛為他人竊得之贓物。
  (五)復證人乙○○於偵查時證陳，系爭車輛因所有人尚積欠銀行
    貸款，而無法至監理機關辦理過戶，也因此系爭車輛未懸掛
    車牌等語（見同上偵查卷第6頁），再被告於本院審理時供
    稱證人於出賣系爭車輛曾稱車牌被扣住，伊當時認為車牌可
    能遭當舖或警方扣住；並再次供稱因該車之所有人尚積欠銀
    行貸款，因無法清償貸款，故將系爭車輛質押於當舖，而無
    法辦理過戶，且因欠繳稅款，故未懸掛車牌等語（見本院卷
    第72頁、第156頁），而查「查獲違反本法（按：即使用牌
    照稅法）之交通工具，應責令該所有人或使用人，預繳稅款
    及罰鍰之同額保證金，或提供相當財產擔保。未預繳保證金
    ，或無法提供相當財產擔保時，稽徵機關得代為保管該項交
    通工具號牌或行車執照，掣給保管收據，俟繳清稅款及罰鍰
    後，再憑發還。」使用牌照稅法第23條定有明文，是以倘汽
    車所有人欠繳車輛之牌照稅，仍駕駛汽車於道路上行駛，於
    員警查獲之際，將代為保管該汽車車牌（俗稱扣牌），此為
    一般汽車駕駛人皆知之事項，故被告所辯伊認系爭車輛為欠
    稅車輛，縱未懸掛車牌，因檢視系爭車輛之相關資料後，仍
    購買該車乙情，亦未與常情相悖，從而亦難遽以被告於購買
    系爭車輛之際，明知系爭車輛未懸掛車牌之事實率而推論被
    告主觀上明知或可得而知系爭車輛為他人竊得之贓物。
  (六)又雖被告於偵查中及本院98年8 月3 日之審理程序所辯伊因
    購買之系爭車輛未懸掛車牌，故於93年4 月或5 月間購買系
    爭車輛後之一、兩天，又委請證人乙○○另行購買一中古車
    ，並為移轉登記，且將該中古車之號碼為5211-MB車牌二面
    懸掛於系爭車輛上；又伊於93年6月間即系爭車輛之原車主
    甲○報警失竊前，曾駕駛系爭車輛（懸掛號碼5211-MB車牌
    ）至汽車維修廠維修等語（見本院卷第73頁、第76頁、同上
    偵查卷第5頁），與車牌號碼5211-MB車輛係於94年1月12日
    始過戶登記於被告名下之客觀事實不符（見本院卷第17頁之
    汽車過戶登記書），然被告於本院同上日之審理程序中復供
    稱伊名下共有數輛中古車，伊並不確定系爭車輛於購入後是
    否均懸掛5211-MB車牌；伊可確認嗣後委請證人乙○○購買
    之中古車亦為BMW廠牌之中古車等語（見本院卷第76頁及反
    面、第154頁），核與證人乙○○於本院審理時陳述其嗣後
    出賣予被告之車輛亦為BMW廠牌之車輛乙情相符（見本院卷
    第75頁）；再據被告聲請本院向財政部臺灣省北區國稅局查
    詢被告之財產歸屬資料清單所示，被告確有多輛汽車，其中
    尚有一廠牌為BMW、車牌為6232-HY之自小客車登記為被告所
    有（見本院卷第83頁），又上揭車牌號碼6232-HY號之BMW車
    輛係於93年8月6日過戶登記於被告名下（見本院卷第120頁
    ），亦與被告及證人乙○○所稱渠等為系爭車輛之買賣後，
    證人乙○○再行出賣另一廠牌為BMW之自小客車予被告相符
    。又被告於94年1月12日始取得懸掛車牌號碼為5211-MB號之
    自小客車（見本院卷第17頁），而證人即全欣汽車保養廠之
    負責人楊朝宗於偵查中結稱，被告曾於93年6月30日駕駛車
    牌號碼為5211- MB之白色BMW廠牌車輛到廠進行維修乙情與
    上揭客觀事實不符，惟系爭車輛是否確於被告購買後一直懸
    掛5211-MB 車牌已屬有疑。是以，縱證人楊朝宗所述之事實
    不成立，仍無從以車牌5211-MB 號車輛之相關紀錄推論系爭
    車輛之狀況，又依上揭判例意旨，仍須有積極證據足以證明
    被告犯罪，而被告於購買系爭車輛之際，尚無積極證據足認
    被告主觀上明知或可得而知系爭車輛為他人竊得之贓物，從
    而仍不能據此為被告有罪之認定。
  (七)至公訴人另聲請調閱系爭車輛（懸掛號碼B5-5956 號車牌）
    於93年9 月14日之交通違規為警查獲開出000000000 號交通
    違規通知單（含照片），以查明系爭車輛當時為警查獲之際
    ，該車駕駛人為何。然查，系爭車輛於93年9 月14日是否確
    實懸掛B5-5956號車牌於系爭車輛已有疑義，再者該次之違
    規紀錄，乃係該車輛違反行政規定，遭監理單位或警察機關
    逕行舉發裁處，而無違規之時間地點之記載，從而亦無可能
    藉此查詢汽車駕駛人，此有車牌號碼B5-5956號汽車之違規
    查詢報表（編號2）在卷可稽（見本院簡字卷第39頁）；又
    證人楊朝宗於偵查中所為之證述雖未經交互詰問，然縱該證
    人到院再為證述，而認被告駕駛系爭車輛至廠維修之事實不
    成立，然被告確係向證人乙○○購買系爭車輛，難認被告主
    觀上明知或可得而知系爭車輛為他人竊得之贓物，已如上述
    。是本院認公訴人請求調查上揭之證據與待證事實無重要關
    係，核無調查之必要。又被告另聲請調閱伊所有之車輛違規
    紀錄及照片，惟前揭聲請事項，業據本院於98年9 月2 日向
    交通部公路總局臺北監理所函查上開事項及所有車輛之異動
    資料，並經交通部公路總局台北區監理所及其花蓮監理站、
    板橋監理站、高雄區監理所、臺北市監理處、臺中區監理所
    分別回覆在卷（見本院卷第92頁至第135 頁），故被告就同
    一證據再為聲請，本院認亦無調查之必要，附此敘明。
五、綜上所述，公訴人所舉之證據，均難以證明被告確係於94年
    7月7日後始購得系爭車輛，且主觀上明知或可得而知系爭車
    輛為他人竊得之贓物。此外，復查無其他積極之證據，足認
    被告有何公訴人所指之犯行，循據前開之說明，並基於「罪
    證有疑，利於被告」，本院認被告之犯罪尚屬不能證明，依
    法自應為無罪之諭知。
六、據上論斷，應依刑事訴訟法第452 條、第301 條第1 項，判
    決如主文。
本案經檢察官黃佳權到庭執行職務。
中    華    民    國    99    年    2     月    26    日
                  刑事第二十二庭  審判長法  官  潘長生
                                        法  官  黃司熒
                                        法  官  曹惠玲
上列正本證明與原本無異。
如不服本判決，應於判決送達後10日內敘明上訴理由，向本院提
出上訴狀(應附繕本)，上訴於臺灣高等法院。其未敘述上訴理由
者，應於上訴期間屆滿後20日內向本院補提理由書「切勿逕送上
級法院」。
                                        書記官  許育菁
中    華    民    國    99    年    2     月    26    日

司法院資訊處製作；財團法人民間司法改革基金會備份。
